【裁判字號】    94,訴,1973
【裁判日期】    950810
【裁判案由】    損害賠償
【裁判全文】
臺灣高雄地方法院民事判決              94年度訴字第1973號
原      告  甲○○
被      告  乙○○
訴訟代理人  李衍志律師
當事人間損害賠償事件，本院於民國95年7 月27日言詞辯論終結
，判決如下：
    主  文
原告之訴及假執行之聲請均駁回。
訴訟費用由原告負擔。
    事實及理由
一、原告主張：兩造於民國92年9 月28日訂婚，約定於同年11月
    間結婚，原告並交付新台幣（下同）10萬元喜餅費用及2 萬
    元拍攝婚紗費用予被告。詎被告竟於同年10月1 日用餐共商
    婚期時表示：「這樁婚姻將錯就錯，桌照辦、禮金照收，但
    不要辦結婚登記。」等語，其後即拒不見面，亦不接原告電
    話，被告故違結婚期約甚明，故依民法第976 條第1 項第2
    款之規定，以起訴狀繕本之送達為解除婚約之意思表示，並
    請求被告返還上開12萬元。另原告因被告毀婚，精神上甚感
    痛苦，請求被告賠償非財產上之損害50萬元，爰依民法第97
    7 條、第979 條之1 之規定請求損害賠償等語。並聲明：(一)
    被告應給付原告62萬元，及自起訴狀繕本送達翌日起至清償
    日止，按年息5%計算之利息。(二)願供擔保請准宣告假執行。
二、被告則以：兩造並未約定結婚時期，且原告於訂婚後即要求
    被告退還聘金30萬元，至被告稱「這樁婚姻將錯就錯，桌照
    辦、禮金照收，但不要辦結婚登記。」一語，並無拒絕結婚
    之意。被告並無故違婚約，原告解除婚約尚無理由等語，資
    為抗辯。並聲明：(一)原告之訴駁回。(二)如受不利判決，願供
    擔保免為假執行。
三、兩造不爭執及不爭執事項如下：
  (一)不爭執事項：
    1.原告於92年9 月22日給付被告12萬元，其中10萬元為喜餅
      代金，2 萬元為婚紗費用。兩造於同年9 月28日訂婚，原
      告於當日交付聘金30萬元，兩造預定於同年11月間結婚。
    2.原告於92年10月1 日以償還朋友借款為由，請求被告將上
      開30萬元交予原告週轉，被告於當日匯款30萬元予原告。
      兩造於當日中午用餐時，被告向原告表示：這樁婚姻將錯
      就錯，桌照辦、禮金照收，但不要辦結婚登記。
    3.原告以本件起訴狀繕本之送達，作為解除兩造婚約意思表
      示之通知，起訴狀繕本於94年9 月5 日送達被告。
   (二)爭執之事項為：被告是否故違結婚期約？原告可請求賠償
     之金額為何？
四、按民法第976 條第1 項第2 款所謂故違結婚期約，係指婚約
    當事人之一方對於約定之結婚時期，故意違背者而言（最高
    法院22年上字第3025號判例參照）。次按所謂結婚期約，係
    指男女雙方對於結婚日期達成意思表示合致，換言之，男方
    於選定結婚日期後，向女方提出婚期，經女方同意婚期，雙
    方之結婚期約始行成立。是本件首應審究者，係兩造之婚期
    是否業經兩造合意確定？原告固主張兩造於92年9 月28日訂
    婚後，原本預定同年11月間結婚，並同意由原告之姊幫忙擇
    定婚期，然至今尚未確定婚期等情，為被告所不爭執（見本
    院卷第108 、115 頁），堪信為真實，然兩造並未明確約定
    婚期為何日，則縱認日後一方向他方提出婚期，然他方如認
    為日期不宜，亦可不予同意，而請求另擇期日，且另擇之日
    未必是同年11月之某日，是兩造婚期既未經合意確定，被告
    自無違背婚期之情事可言。
五、原告另主張被告於訂婚後3 日表示「這樁婚姻將錯就錯，桌
    照辦、禮金照收，但不要辦結婚登記。」一語，足認被告故
    意不履行婚約云云。被告則抗辯其上開言詞並無拒絕結婚之
    意等語。按結婚，應有公開儀式及二人以上之證人。經依戶
    籍法為結婚之登記者，推定其已結婚，民法第982 條定有明
    文。準此，結婚之成立，以有公開儀式及二人以上之證人即
    為以足，不以登記為其要件。上開被告所言「這樁婚姻將錯
    就錯，桌照辦、禮金照收，但不要辦結婚登記。」一語，固
    表示不要辦理結婚登記，然已表明願意辦桌請客，舉行公開
    儀式，並收取禮金，依上開說明，自已符合結婚之法定要件
    ，尚難認被告有拒絕結婚之意，原告此部分之主張，不足採
    取。原告又主張被告於訂婚後，即拒不見面或不接其電話，
    被告家人並謊稱被告出國，而故不履行婚約等情。被告抗辯
    原告於訂婚後即索回30萬元聘金，其雖甚感不悅，然其尚無
    拒絕結婚之意，嗣後原告要求退還12萬元，而非商討結婚事
    宜，足認係原告拒絕結婚等語。經查，被告於92年10月1 日
    將原告交付之30萬元聘金匯還原告，被告於訂婚後並未出國
    等情，有存款存入憑條、入出境查詢結果表附卷可證（見本
    院卷第23、91頁），並為兩造所不爭執，堪信為真實。而原
    告自92年10月起係聯絡被告或其家人商討如何解決，直至93
    年10月10日協商時，原告係要求被告返還12萬元，至今原告
    並未催告被告履行婚約等情，業經原告自認在卷（見本院卷
    第5 、107 頁）。是原告既未向被告提出結婚之請求，縱使
    被告未及時出面與原告聯繫協商返還上開12萬元，亦與故違
    結婚之期約無關，故原告主張被告拒絕見面或與其聯絡，即
    屬故違婚約云云，亦無足採。原告另主張其於93年春節期間
    電話聯絡被告，被告之姊告知被告出國未回，及被告這輩子
    不會結婚，並稱被告要退婚紗，其於同年3 月8 日再電話聯
    絡被告，被告友人告知被告尚未回國云云，均為被告所否認
    ，原告未能舉證以實其說，不足採取。
六、綜上所述，兩造之結婚期約尚未經兩造合意確定，原告依民
    法第976 條第1 項第2 款之規定，以被告故違結婚期約，解
    除兩造間之婚約，請求被告給付62萬元及自起訴狀繕本送達
    之翌日起至清償日止，按年息5%計算之利息，自於法無據，
    應予駁回。原告之訴既經駁回，則其假執行之聲請，亦失所
    附麗，應併予駁回。本件事證已臻明確，兩造其餘攻擊防禦
    方法於本件結果之判斷，均不生影響，爰不一一贅述，附此
    敘明。
七、結論：原告之訴為無理由，依民事訴訟法第78條，判決如主
    文。
中    華    民    國    95    年    8     月    10    日
                  民事第五庭審判長法  官  魏式璧
                                  法  官  吳俊龍
                                  法  官  方錦源
正本係照原本作成。
如不服本判決，應於送達後20日內，向本院提出上訴狀並表明上
訴理由，如於本判決宣示後送達前提起上訴者，應於判決送達後
10日內補提上訴理由書（須附繕本）。
中    華    民    國    95    年    8     月    10    日
                                  書記官  邱靜銘


司法院資訊處製作；財團法人民間司法改革基金會備份。
